【裁判字號】    98,親,135
【裁判日期】    990504
【裁判案由】    確認親子關係不存在
【裁判全文】
臺灣士林地方法院民事判決
          98年度親字第135號
原      告  甲○○
被      告  丙○○
法定代理人  乙○○
上列當事人間請求確認親子關係不存在事件，本院於中華民國99
年4 月20日言詞辯論終結，判決如下：
    主  文
確認原告與被告丙○○間之親子關係不存在。
訴訟費用由被告負擔。
    事實及理由
一、本件原告起訴主張：原告與其前夫即被告丙○○之法定代理
    人乙○○已於民國83年1 月13日離婚，原告與乙○○並未育
    有任何子女，詎原告近期經臺北縣文山區戶政事務所通知被
    告丙○○之消費券尚未領取，才得知被告丙○○在戶籍上登
    記為原告之子，惟被告丙○○確非原告所生，兩造並無真實
    母、子關係存在，為此請求確認原告與被告丙○○間親子關
    係不存在等語。
二、被告則以：對原告請求沒意見，被告丙○○確實非原告所生
    ，當時被告丙○○的生母懷孕時因尚未與其前夫辦理離婚登
    記，所以在婦產科生產時，就將小孩的生母填上原告之資料
    ，並辦理出生登記，但小孩從小就是生母在照顧，且生母後
    來也成為法定代理人乙○○之配偶，對於親子鑑定報告亦無
    意見等語置辯。
三、按民法第1063條第1 項之婚生子女否認之訴，規定妻在婚姻
    關係存續中受胎而生之子女，推定為夫之婚生子女，係以該
    子女由妻分娩為前提。倘妻並無分娩之事實，僅於戶籍資料
    上登載為該夫妻之婚生子女，則權利義務受影響之第三人提
    起確認該親子關係不存在之訴，應屬民事訴訟法第247 條之
    一般確認訴訟，而非民法第1063條之婚生子女否認之訴，並
    無民事訴訟法第590 條第1 項、第2 項規定之適用，有即受
    確認判決之法律上利益之人，不論何時均得提起，最高法院
    90年度台上字第1975號、91年度台上字第1873號判決意旨已
    有明示。本件原告起訴主張被告丙○○並非其分娩所生，但
    戶籍資料上卻登載為原告所生之子，致依戶籍登記有誤認原
    告與被告丙○○間有母子法律關係之虞，因認原告提起本件
    確認親子關係不存在訴訟，係一般民事訴訟法之確認訴訟，
    且有受確認判決之法律上利益，於法並無不合，合先敘明。
四、原告主張被告丙○○並非其分娩所生之子，卻遭其前夫乙○
    ○將被告丙○○登記為原告所生，但原告與被告丙○○間確
    無母、子自然血緣關係等情，已據原告提出戶籍謄本、出生
    證明書等件為證，且為被告所不爭，而被告丙○○與其生母
    前往法務部調查局進行鑑驗結果認定：「依據遺傳法則，丙
    ○○之各項DNA 型別與羅金蓮之相對應型別均無矛盾，經計
    算其CPI 值為1.696 ×1000 00 以上，研判羅金蓮極有可能
    （機率99.99%以上）為丙○○之生母。」，有法務部調查局
    DNA 鑑識實室99年3 月12日調科肆字第09900101850 號鑑定
    書在卷可稽，可見被告丙○○應係羅金蓮分娩所生，堪認原
    告主張被告丙○○並非其分娩所生，兩造間無親子關係為真
    實。
五、綜上，本件兩造雖經戶籍登記為母子，惟被告丙○○實非原
    告分娩所生，則原告與被告丙○○間母、子親子關係應不存
    在。從而，原告訴請確認原告與被告丙○○間之親子關係不
    存在，洵屬有據，應予准許。
六、據上論結，依民事訴訟法第78條，判決如主文。
中    華    民    國    99    年     5    月     4    日
                    家事法庭  法  官  詹朝傑
以上正本證明與原本無異。
如對本判決上訴，應於判決送達後20日內向本院提出上訴狀。
中    華    民    國    99    年    5     月    4     日
                              書記官  劉雅萍

司法院資訊處製作；財團法人民間司法改革基金會備份。
